【裁判字號】    94,交聲更（二）,97
【裁判日期】    950214
【裁判案由】    違反道路交通管理處罰條例聲明異議
【裁判全文】
臺灣士林地方法院交通事件裁定      94年度交聲更(二)字第97號
原處分機關   交通部公路總局臺北區監理所
異  議  人
即受處分人   利國交通股份有限公司
             統一編號：000.
代  表  人   甲○○
上列受處分人因違反道路交通管理處罰條例案件，對於交通部公
路總局臺北區監理所民國94年2 月1 日所為之處分（原處分案號
：北監營字第裁40-ACV591322號）聲明異議，經本院於94年2 月
25日以94年度交聲字第123 號裁定後，原處分機關不服提起抗告
，由臺灣高等法院於94年3 月31日以94年度交抗字第224 號將原
裁定撤銷發回本院，經本院於94年9 月22日以94年度交聲更(一)字
第8 號更為裁定，受處分人不服提起抗告，復由臺灣高等法院於
94年10月31日以94年度交抗字第787 號撤銷發回，本院裁定如下
：
    主  文
原處分撤銷。
利國交通股份有限公司汽車所有人，於汽車裝載時，裝載整體物
品有超重而未請領臨時通行證，處罰鍰新臺幣肆仟伍佰元，並記
汽車違規紀錄壹次。
    理  由
一、原處分意旨略以：異議人即受處分人利國交通股份有限公司
    於民國94年1 月25日下午5 時9 分許，在臺北市○○路與興
    南街口，經查獲8E-491號營業貨運曳引車，因「裝載大型吊
    車整體物，經會同司機以固定過磅核重49噸、總重94.14 噸
    、超重45噸」違規，經臺北市政府警察局以北市警交大第AC
    V591322 號通知單當場舉發。依道路交通管理處罰條例（下
    稱同條例）第29條之2 第1 項、第3 項規定，裁處罰鍰新臺
    幣（下同）23 萬5千元，並記汽車違規紀錄1 次。
二、聲明異議意旨略以：(一)異議人所有8E-491號營業貨運曳引車
    於94年1 月25日下午5 時9 分許，行經臺北市○○路與興南
    街口，遭警員攔停過磅舉發超載，惟異議人所載運之大吊車
    係無法切割運送之整體物，警員舉發適用之法規不當，明顯
    曲解事實及裁罰錯誤。(二)同條例第29條之2 第1 項係對於汽
    車超運超重之一般規定，而第29條第1 項第2 款係針對裝載
    整體物品超重之特別規定。本件8E-491號營業貨運曳引車所
    載運之物既係不可分割之整體物，其本身重量遠超過聯結車
    所核准總聯結重，則在現行法規上無法解決狀況下，應依同
    條例第29條第1 項第2 款、第2 項之規定處罰為妥，而非依
    同條例第29條之2 第1 項、第3 項之規定處罰。(三)異議人所
    有8E-491號營業貨運曳引車違規當時，駕駛員有攜帶交通部
    公路總局台北區監理所發給之北監運字第0930041316-10 號
    臨時通行證，載明有效期間自94年1 月4 日至94年7 月3 日
    止，違規情節自較未領有臨時通行證輕微，依「比例原則」
    ，處罰自應較未領有臨時通行證為低。(四)原裁定以異議人汽
    車裝載整體物品超重，而未請領臨時通行證，處罰鍰4,500
    元，並記汽車違規記錄1 次。及異議人汽車裝載貨物超過核
    定之總重量，處罰鍰24萬元，並記汽車違規記錄1 次。異議
    人之1 行為，卻分別遭受2 次處罰，顯與司法院大法官第50
    3 號解釋意旨及行政罰法第24條第1 項前段規定有違。
三、按道路交通管理處罰條例第29條第1 項第2 款規定「汽車裝
    載時，有左列情形之一者，處汽車所有人新臺幣3,000 元以
    上9,000 元以下罰鍰，並責令改正或禁止通行：二、裝載整
    體物品有超重、超長、超寬、超高，而未請領臨時通行證，
    或未懸掛危險標識者。」又同條第2 項規定「汽車裝載，違
    反前項第1 款至第4 款規定者，並記汽車違規紀錄1 次。」
    再依同條第3 項規定「第1 項第1 款至第4 款情形，應歸責
    於汽車駕駛人時，除依第1 項處汽車駕駛人罰鍰及依第63條
    第1 項第2 款記點外；汽車所有人仍應依前項規定記該汽車
    違規紀錄1 次。」至汽車裝載貨物超過核定之總重量、總聯
    結重量者，處汽車所有人罰鍰，並記汽車違規紀錄1 次，同
    條例第29條之2 第1 項另定有明文，是同條例就「裝載整體
    物品超重」及「裝載貨物超過核定之總重量、總聯結重量」
    分別定其應如何處罰之規定。
四、經查：本件8E-491號營業貨運曳引車所載運之物為大吊車，
    係整體物品，該營業貨運曳引車於前揭時間地點為警查獲其
    載運超重46公噸（總重94.14 公噸、核重49公噸、超重45.1
    4 公噸，未滿1 公噸以1 公噸計算，故超重46公噸），又未
    申請臨時通行證等情，有台北市政府警察局北市警交大字第
    ACV591322 號舉發違反道路交通管理事件通知單影本在卷可
    參（本院94年度交聲字第123 號卷第5 頁），並據異議人利
    國交通股份有限公司代理人施建仲在本院陳稱：「（問：你
    們公司在94年1 月25日被舉發大型吊車整體物超載45公噸，
    有無請領通行證？）本公司有請領貨車裝載整體物品臨時通
    行證，期間自94年1 月4 日至94年7 月3 日止，惟該請領臨
    時通行證之重量係49公噸，並未請領94公噸之臨時通行證。
    （問：有何補充？）我們知道交通部凡是整體物超過49公噸
    ，即從50公噸起，一概不核准，不核准的理由是，臺灣橋樑
    的設計是以HS20為標準，怕橋樑受損，所以從50公噸起，交
    通部都不予核准。」（見本院94年度交聲更(一)字第8 號卷第
    12-13 頁），並自承於上揭時、地，裝載94公噸之整體物品
    ，而未請領臨時通行證等語無訛，可知其先前所申請之北監
    運字第0930041316-10 號貨車裝載整體物品臨時通行證所許
    可範圍，僅限於49公噸以下之整體物（詳臺灣高等法院94年
    度交抗字第224 號卷第13頁），異議人此次載運94.14 公噸
    之整體物，重量顯逾前揭臨時通行證之許可範圍，其載運超
    重，自不能援引上開臨時通行證，據為合法通行之依據。是
    異議人於上揭時、地，裝載整體物品有超重，且未就該整體
    物重量請領臨時通行證之事實，應堪認定。
五、次查：汽車裝載貨物應依照其核定之總重量載運，若裝載貨
    物超重，影響行車安全，自應加以處罰，同條例第29條之2
    第1 項定有明文，但裝載之物若為整體物品，又超過汽車經
    核定得裝載之總重量時，該物品既不能分割裝載，自應例外
    在考慮行車安全之條件下准其裝載，故要求其裝載整體物品
    超重時應請領臨時通行證，此參見同條例第29條第1 項第2
    款規定「裝載整體物品有超重、超長、超寬、超高，而未請
    領臨時通行證，或未懸掛危險標識」自明。再者，同條例第
    29條第1 項第1 款係規定「裝載貨物超過規定之長度、寬度
    、高度者」，與前揭同條項第2 款之間，其第1 款係指一般
    貨物而言，並未處罰「超重」之情形，若有超重，自應依同
    條例第29條之2 第1 項、第3 項規定加以處罰；反之，該第
    2 款對於「整體物品」之「超重」既已處罰，自無再適用同
    條例第29條之2 第1 項、第3 項規定之理。相較之下，足認
    該條例第29條之2 第1 項係對於汽車載運超重之一般規定，
    而第29條第1 項第2 款係針對裝載整體物品超重之特別規定
    。異議人所有8E-491號營業貨運曳引車裝運之大型吊車係屬
    整體物，因無法分割必然會有載運超重之情形，如認異議人
    所有之營業貨運曳引車載運大型吊車，未請領臨時通行證，
    係屬2 種違規行為，而依同條例第29條第1 項第2 款、第2
    項及同條例第29條之2 第1 項、第3 項規定分別裁處，相較
    非整體物之載運，可自行分裝載運，避免超重，如載運超重
    ，卻僅依同條例第29條之2 第1 項、第3 項處罰，似非公允
    。是異議人所有8E-491號營業貨運曳引車所裝載之大型吊車
    ，既屬不可分割之整體物，則其裝載超重而未請領臨時通行
    證而行駛時，應僅得依同條例第29條第1 項第2 款、第2項
    之規定處罰，而非依同條例第29條之2 第1 項、第3 項之規
    定處罰甚明（臺灣高等法院94年度交抗字第787 號亦以前開
    理由將案件發回本院）。此部分原處分機關未予詳查，遽依
    上開條例第29條之2 第1 項、第3 項規定予以裁罰，尚有未
    洽，本件異議人之異議為有理由，應由本院將原處分撤銷，
    諭知如主文第2 項所示之處罰。
六、據上論結，應依道路交通案件處理辦法第20條前段，裁定如
    主文。
中    華    民    國    95    年    2     月    14    日
                        交通法庭法  官   周群翔
以上正本證明與原本無異。
如不服本裁定應於送達後5日內向本院提出抗告狀。
                                書記官   劉育君
中    華    民    國    95    年    2     月    14    日


司法院資訊處製作；財團法人民間司法改革基金會備份。
